【裁判字號】    89,易,849
【裁判日期】    891012
【裁判案由】    傷害等
【裁判全文】
臺灣臺北地方法院刑事判決                          八十九年度易字第八四九號
    公  訴  人  臺灣臺北地方法院檢察署檢察官
    被      告  丙○○
                丁○○
    共      同
    選任辯護人  郭世昌
右列被告因傷害案件，經檢察官提起公訴（八十九年度偵字第三二九五號），本院判
決如左：
    主  文
丁○○於公務員依法執行職務時，當場侮辱，處拘役貳拾日，如易科罰金以佰元折
算壹日。
其餘被訴（傷害及妨害公務執行）部分均無罪。
丙○○無罪。
    事  實
一、丁○○、丙○○係夫婦，於民國八十八年十二月七日下午六時四十五分許，在台
    北市中山區○○○路、北安路口，因稍早丙○○駕車前往接丁○○時，未遵守台
    北市交通義警大隊直二中隊隊員戊○○交通疏導之指揮，遭戊○○以指揮棒敲擊
    丙○○所駕駛之車輛，雙方發生糾紛，心生不滿，遂於駕車回程時在上址再度遇
    見戊○○依法執行交通指揮疏導職務之際，丁○○竟基於侮辱公務員之犯意，下
    車責問戊○○稍早何以用指揮棒敲打其車窗，並當場對戊○○辱「八婆」及三
    字經等不堪入耳之髒話。
二、案經被害人戊○○訴由臺北市政府警察局中山分局移送臺灣臺北地方法院檢察署
    檢察官偵查起訴。
    理      由
壹、有罪部分：（侮辱公務員罪）
一、訊據被告丁○○矢口否認右揭侮辱公務員犯行，惟查：右揭事實，業據告訴人戊○○於先後於警偵訊中及本院審理時指訴綦詳（見偵查卷第三頁反面、第二十七
    頁反面及本院八十九年五月三日訊問筆錄），且被告丁○○於警訊時亦供承：「
    ．．我與丙○○再駕車返回時，我就問嚴女為何敲我車子車窗，嚴說『我就是要
    敲你車子』，發生爭執，進而相互叫，我上車後嚴女又拿指揮棒打我，另一男
    義交揮拳打我，丙○○見狀就拉嚴女制止，熟料致嚴女送醫救治。」、「．．．
    嚴女與男義交打我，我以雙手擋住嚴女攻擊，我有她，但嚴女也我。」等語
    （見偵查卷第六頁正反面），足見被告丁○○係因先前其妻丙○○與戊○○發生
    口角之故，而心有不甘，於駕車返家途中，適見戊○○仍於台北市中山區○○○
    路、北安路口指揮疏導交通，乃故意將自小客車違規停置於快車道中央欲與戊○○理論，並出言以三字經辱之，足證告訴人所指情節非虛。其次，證人即台北
    市政府警察局交通大隊中三分隊分隊長乙○○亦到庭結證稱：「（八十八年十二
    月七日下午）在北安路的北安公園前值勤，當時我是查勤到那個地方。」、「被
    告二人折返理論時，將車子停在快車道上，是甲○○先上去理論。依照交通規則
    ，被告不能將車停在該處，義警有義務要排除。」、「（有無聽到丙○○嚴女
    或甲○○？）我只記得丁○○與甲○○在。」等語（見本院八十九年五月十六
    日訊問筆錄），另證人甲○○亦證稱：「．．過一陣子又看到被告二人開車過來
    ，我聽到丁○○在三字經，乙○○過來叫丁○○不要，乙○○靠過去，我當
    時站在橋頭，看到林某過去我就靠過去，聽到林某叫陳某下來，叫陳某不要，
    ．．．」（同前揭本院訊問筆錄），足見被告丁○○確有以三字經當場侮辱戊○○之犯行。至告訴人雖亦有反被告丁○○之行為，然其在客觀上尚難認係違反
    正義且在客觀上足以激起一般人無可容忍之憤怒，被告丁○○尚不得執此為藉口
    而免其刑責。再者，告訴人戊○○係台北市政府警察局交通義勇警察大隊直屬二
    中隊隊員，於案發時係在台北市○○○路及北安路口負責依法執行交通指揮疏導
    之職務，為依法令從事於公務之人員，亦有台北市交通義警大隊直二中隊勤務分
    配表及台北市政府警察局交通義勇警察大隊服務證明書各一紙附卷可按（分別附
    偵查卷第八頁及本院卷內），被告丁○○之犯行應堪認定。
二、核被告丁○○所為，均係犯刑法第一百四十條第一項之於公務員依法執行職務時
    當場侮辱罪。爰審酌被告丁○○之犯罪動機、目的、手段、對被害人所生危害及
    犯罪後之態度等一切情狀，量處如主文所示之刑，並諭知易科罰金之折算標準，
    以示懲儆。
貳、無罪部分
一、公訴意旨略以：被告丁○○、丙○○係夫婦，於民國八十八年十二月七日下午六
    時四十五分許，在台北市中山區○○○路、北安路口，因稍早丙○○駕車前往接
    丁○○時，未遵守台北市交通義警大隊直二中隊隊員戊○○交通疏導之指揮，發
    生糾紛，心生不滿，遂於回程在上址再度遇見戊○○以指揮棒指揮交通依法執行
    職務之際，丁○○、丙○○基於共同犯意之聯絡，由丁○○下車責問戊○○稍早
    何以用指揮棒敲打其車窗，嗣丁○○上車後，竟自車內搶奪戊○○之指揮棒，並
    揮拳打中嚴女下巴一掌，丙○○亦從戊○○背後將嚴女反光背心拉起，致背心卡
    住戊○○之脖子，造成戊○○呼吸困難，並受有頸部挫傷、紅腫等傷害，而以此
    強暴方式妨害戊○○依法執行公務，因認被告丙○○、丁○○共同涉犯刑法第一
    百三十五條第一項妨害公務執行罪嫌及同法第二百七十七條第一項之傷害罪嫌，
    被告丙○○另涉犯同法第一百四十條第一項之當場侮辱公務員罪云云。
二、公訴人認被告丙○○、丁○○共同涉犯前開妨害公務執行罪嫌及傷害罪，被告丙○○另涉犯侮辱公務罪，係以告訴人戊○○於警訊及偵查中之指訴，參以被告丁○○自承曾揮手打中嚴女，被告丙○○自承有拉嚴女衣領，並有卷附之馬偕醫院
    診斷證明書、台北市交通義警大隊勤務分配表、台北市政府警察局中山分局報告
    單、簽呈可資佐證為其論據。
三、按犯罪事實應依證據認定之，無證據不得推定其犯罪事實，又不能證明被告犯罪
    者，應諭知無罪之判決，刑事訴訟法第一百五十四條、第三百零一條第一項分別
    定有明文。告訴人之告訴，係以使被告受刑事訴追為自的，是其陳述是否與事實
    相符，仍應調查其他證據以資審認（最高法院五十二年台上字第一三００號判例
    要旨參照）。訊據被告丙○○辯稱：伊未有任何辱嚴女之行為，當時是有男義
    警及嚴女要打伊先生，伊就說不要打，當時伊先生在駕駛座，嚴女是頭、手伸進
    駕駛座要打伊先生，伊情急之下才拉嚴女的背心等語。被告丁○○辯稱：伊回程
    回到現場，並詢問嚴女為要敲打伊等的車，發生口角爭執，有一員警勸伊等駕車
    離開，伊回到駕駛座有一男義警作勢要打伊，嚴女也要打伊，拿指揮棒亂揮，伊
    太太才拉嚴女的背心阻止，嚴女是拿指揮棒等語。經查：
（一）就被告丙○○被訴共同侮辱公務員部分：
  １、按刑法第一百四十條第一項規定於公務員依法執行職務時，當場侮辱，係指於
      公務員執行職務之場所侮弄辱使人難堪而言，查告訴人戊○○於固曾於警訊
      時指稱：被告丁○○對伊當場辱後，乙○○上前制止，丙○○亦下車在伊面
      前開等情，然告訴人於警、偵訊及本院審理時均僅具體指訴被告丁○○對其
      有以三字經當場侮辱之行為，而未具體指陳被告丙○○當時口述之內容，尚難
      單憑上開指訴，遽謂被告丙○○於案發所述內容有何輕蔑侮辱告訴人之意思。
  ２、次查，證人乙○○於本院審理時結證稱：「（問：有無看到丙○○嚴女或甲○○？）我只記得丁○○與甲○○在。」等語（見本院八十九年五月十六日
      訊問筆錄），而證人甲○○亦僅證稱：「．．過一陣子又看到被告二人開車過
      來，我聽到丁○○在三字經，乙○○過來叫丁○○不要，乙○○靠過去，
      我當時站在橋頭，看到林某過去我就靠過去，聽到林某叫陳某下來，叫陳某不
      要。」（同前揭訊問筆錄），是依上開證人所證情節均未聽聞被告丙○○有
      何出言侮辱告訴人之事，至證人甲○○雖另證稱：「我有看到丁○○下車又返
      回車內，當時我在橋頭，我有看到徐女下車與嚴女爭吵，．．．」等語，然其
      既未聽聞被告丙○○與告訴人爭吵之內容，尚無從執此而認被告丙○○有何出
      言侮辱告訴人之行為。另參以告訴人於警訊之指訴，被告丁○○以三字經辱
      告訴人時，被告丙○○僅係坐在車上，而未與告訴人有何爭執，尚難其與被告
      丁○○間就侮辱公務員犯行有何犯意之聯絡。
（二）就被告丙○○及丁○○被訴共同妨害公務執行罪及普通傷害罪部分：
  １、告訴人於案發時因被告丙○○自背後拉扯其反光背心，致反光背心卡住其頸部
      ，造成告訴人受有頸部挫傷及紅腫之傷害，固有馬偕紀念醫院之診斷證明書一
      紙在卷可按，惟查，證人乙○○結證稱：「當天交通情況很亂，嚴女站在北安
      路往內湖方向，當時我站在燈箱旁邊，距嚴女十公尺左右，有一部車停在機車
      慢車道北安路往大直分線道，當時會影響機車左轉至士林，當時我看到甲○○
      站在該車旁邊，嚴女站在我的後方，丁○○問嚴女為何他的太太，有發生爭
      執，甲○○將指揮棒伸入駕駛座要丁○○下車，丁○○也作勢要下車，我站在
      中間，丙○○坐在駕駛座右側，嚴女也跑過來幫甲○○，徐女見狀擔心嚴、杜
      二人要打她先生，徐女就下車拉嚴女的反光背心，不讓嚴女靠近，以致背心勒
      住嚴女的脖子，我就先排除陳、杜二人之糾紛，並請徐女回車上，徐女就放開
      背心回到車上，嚴女並無因此倒地或昏倒，．．」、「（問：有無看到甲○○
      作勢要打丁○○？）我是看到甲○○將指揮棒伸入駕駛座。」、「（問：徐女
      拉嚴女背心時，有無聽到徐女說不要打我先生？）我有聽到徐女說不要打我先
      生。」、「我們有規定義警指揮交通時，不能（以指揮棒）敲打車玻璃或車體
      。」等語（見本院八十九年五月十六日訊問筆錄），參以被告丁○○於警偵訊
      及本院審理時均供稱：因伊上車後戊○○及另一男義交（按：指甲○○）拿指
      揮棒亂揮，並伸入車內，伊太太丙○○以為他們要打伊，才拉戊○○之衣領，
      並說不要打我先生等語（見偵查卷第六頁正反面、第二十七頁反面，本院八十
      九年五月三日訊問筆錄），另告訴人戊○○於本院審理時亦陳稱：「．．後陳
      某先上車，徐女站在我背後，當時我拿指揮棒指示他們開走，當時陳某就從駕
      駛座上將指揮棒拿走，我欲將指揮棒取回，徐女可能誤以為我要打她先生，徐
      女就拉住我的背心或勒住我，．．．」等語（見本院八十九年五月三日訊問筆
      錄），足徵案發當時被告丙○○主觀上自告訴人及甲○○之肢體動作，誤認告
      訴人及甲○○要毆打其夫丁○○，乃自告訴人背後拉扯其反光背心，俾以阻止
      告訴人靠近毆打丁○○，其應無藉此傷害告訴人身體或妨害告訴人依法執行職
      務之犯意。
  ２、另就告訴人指稱遭被告丁○○搶走指揮棒，並揮拳打中其下巴乙節，訊之證人
      乙○○結證稱：「（問：有無看到丁○○揮拳打中戊○○之下巴。）沒有」、
      「（問：有無看到丁○○搶戊○○的指揮棒）沒有。」等語（見前揭訊問筆錄
      ），另證人甲○○亦證稱：「（問：有無看到陳某打嚴女？）我沒看到。」等
      語（同前揭訊問筆錄），另經本院依職權向馬偕紀念醫院函查告訴人於八十八
      年十二月七日至該院就診情形，亦據該院函覆略以：「病患戊○○於八十八年
      十二月七日十八時五十五分，至本院外科急診就醫，就診時其頭部外觀有點紅
      腫，病人主訴吞口水為痛，頸部遭人所掐導致紅腫，會診耳鼻喉科時，主訴前
      頸有挫傷，略有胸悶但無呼吸困難現象，聲請沙啞則已有一段時間，初步理學
      檢查發現，前頸略有線性紅腫且有壓痛現象，疑似外力壓迫所致，其聲帶呈紅
      腫，但無麻痺現象，疑似聲帶息肉樣變化合併急性發炎。」等情，此有該院八
      十九年六月三日馬院醫耳字第八九０八六四號函一份附卷可參，則告訴人於案
      發當日除於頸部受有傷害外既無下巴受有傷害之紀錄，則除告訴人之指訴外，
      並無其他積極證據可資佐證被告丁○○有何故意揮拳毆打戊○○藉以妨害其執
      行職務之行為。
（三）此外，復查無其他積極證據足認被告丙○○與被告丁○○當場侮辱之行為有何
      犯意之聯絡及被告丙○○與丁○○有何對於公務員執行職務時施強暴及傷害之
      行為，揆諸上開說明，不能證明被告丙○○有共同當場侮辱公務員之犯行，被
      告丙○○、丁○○有何共同對於公務員執行職務時施強暴或傷害之犯行，爰就
      被告丙○○被訴共同於公務員依法執行職務時當場侮辱部分及被告丙○○、丁○○被訴共同對於公務員依法執行職務時施強暴罪及普通傷害罪均為無罪判決
      之諭知。
據上論斷，應依刑事訴訟法第二百九十九條第一項前段、第三百零一條第一項，刑法
第一百四十條第一項、第四十一條，罰金罰鍰提高標準條例第一條前段、第二條，判
決如主文。
本案經檢察官羅松芳到庭執行職務
中      華      民      國    八十九    年      十      月     十二     日
                                      臺灣臺北地方法院刑事第六庭
                                          法  官  林  欣  蓉
右正本證明與原本無異
如不服本判決應於送達後十日內向本院提出上訴狀
                                          書記官  吳  文  雄
中      華      民      國    八十九    年      十      月     十七     日
附錄本案論罪科刑法條全文
刑法第一百四十條
於公務員依法執行職務時當場侮辱或對於其依法執行之職務公然侮辱者，處六月以下
有期徒刑、拘役或一百元以下罰金。
對於公署公然侮辱者亦同。


司法院資訊處製作；財團法人民間司法改革基金會備份。
